【裁判字號】    95,訴,2951
【裁判日期】    951212
【裁判案由】    違反槍砲彈藥刀械管制條例
【裁判全文】
臺灣臺中地方法院刑事判決              95年度訴字第2951號
公  訴  人  臺灣臺中地方法院檢察署檢察官
被      告  甲○○
選任辯護人  方文律師
被      告  丁○○
指定辯護人  本院公設辯護人丙○○
上列被告等因違反槍砲彈藥刀械管制條例案件，經檢察官提起公
訴（九十五年度偵字第一六三五九號），本院判決如下：
    主    文
甲○○共同未經許可，持有空氣長槍，處有期徒刑壹年捌月，併
科罰金新臺幣壹拾萬元，罰金如易服勞役，以新臺幣壹仟元折算
壹日。緩刑肆年，緩刑期間內付保護管束。扣案之空氣長槍壹支
（槍枝管制編號：0000000000號）、口徑八釐米鋼珠
陸顆及瓦斯鋼瓶壹罐，均沒收。
丁○○共同未經許可，持有空氣長槍，累犯，處有期徒刑壹年柒
月，併科罰金新臺幣壹拾萬元，罰金如易服勞役，以新臺幣壹仟
元折算壹日。扣案之空氣長槍壹支（槍枝管制編號：00000
00000號）、口徑八釐米鋼珠陸顆及瓦斯鋼瓶壹罐，均沒收
。
    事    實
一、丁○○前因過失傷害、公共危險罪經本院於民國九十四年一
    月十一日分別判處有期徒刑三月、六月，並定應執行有期徒
    刑八月，於同年二月十四日確定在案，並於九十四年六月二
    十二日易科罰金執行完畢。詎甲○○、丁○○於未經主管機
    關許可之情形下，甲○○於九十五年二月間在臺中市干城車
    站附近市場，向不詳姓名、年籍、住所之人，以新臺幣（下
    同）八千元之價格，購得具殺傷力空氣長槍一枝及可供上述
    長槍發射用之鋼珠一罐後，即未經許可而無故持有上開空氣
    長槍，並藏放於臺中縣大里市住處。嗣於九十五年七月十六
    日中午，甲○○駕駛Ｐ六－五九一七號自用小客車與其員工
    丁○○共同持有攜帶上開空氣長槍一枝、鋼珠一罐及瓦斯鋼
    瓶一罐，至臺中縣烏日鄉○里村○○路之溪岸旁，並由二人
    輪流持上開空氣長槍射獵小鳥，而於同日下午五時許，為警
    巡邏當場查獲，且扣得具殺傷力空氣長槍一枝、供上述長槍
    使用之口徑八釐米鋼珠六顆及瓦斯鋼瓶一罐。
二、案經臺中縣警察局烏日分局報告臺灣臺中地方法院檢察署檢
    察官偵查起訴。
    理    由
一、訊據被告甲○○、丁○○對於購買及持有上開空氣長槍及鋼
    珠之事實，並於前揭時、地用以射擊小鳥等情坦承不諱，惟
    被告甲○○辯稱：伊是聽人家說已經開放，伊才去買下來，
    而且都沒有用過，這次是為了試試可不可以用才拿出來云云
    ；被告丁○○則辯稱：伊老闆甲○○說那是合法的，伊才跟
    他去云云，經查：
  (一)被告甲○○、丁○○於九十五年七月十六日下午五時許，持
    上開具殺傷力空氣長槍一枝（瓦斯鋼瓶）及供上述長槍使用
    之口徑八釐米鋼珠六顆，在臺中縣烏日鄉○里村○○路之溪
    岸旁，二人正輪流射擊小鳥時，經警當場查獲，並扣得前開
    具殺傷力空氣長槍一枝、供上述長槍使用之口徑八釐米鋼珠
    六顆及瓦斯鋼瓶一罐之事實，業經被告甲○○、丁○○供承
    不諱，並有員警職務報告、臺中縣警察局烏日分局扣押筆錄
    、扣押物品目錄表、扣押物品收據、槍枝初步檢視報告、刑
    案現場測繪圖各一份及照片四張在卷可稽（烏警偵字第０九
    五０００二九二八號卷第六頁、第十一至第十八頁、第二十
    頁），是此部分之事實，應堪認定。
  (二)而本件扣案之空氣長槍一枝經送請內政部警政署刑事警察局
    以性能檢驗法及動能測試法鑑驗結果，鑑定結果分別為：1.
    送鑑空氣長槍一枝（槍枝管制編號：0000000000
    號），認係空氣長槍，以中型高壓鋼瓶內之氣體為發射動力
    ，機械性能良好，經實際試射三次，測得鋼珠（直徑約八釐
    米、重約二點一公克）之發射速度分別為一七三、一七五、
    一七五公尺/秒，計算其發射動能分別為三一點四三、三二
    點一六、三二點一六焦耳，單位面積動能分別為六二點五二
    、六三點九七、六三點九七焦耳/平方公分；2.送鑑瓦斯鋼
    瓶一罐，認係中型高壓鋼瓶；3.送鑑鋼珠六顆，認均係直徑
    八釐米之鋼珠，有內政部警政署刑事警察局九十五年八月二
    十二日刑鑑字第０九五０一一一一四四號槍彈鑑定書附卷可
    參（九十五年度核交字第九七二號卷第十五至第十八頁）。
    而依內政部警政署刑事警察局對活豬作射擊測試結果，彈丸
    單位面積動能達每平方公分二十四焦耳，則足以穿入豬隻皮
    肉層；且依日本科學警察研究所之研究結果，彈丸單位面積
    動能達每平方公分二十焦耳即足以穿入人體皮肉層，作為殺
    傷力之標準，併據上開槍彈鑑定書所述甚詳。再者，前開槍
    枝發射之彈丸單位面積均已超過每平方公分二十焦耳足以穿
    過人體皮肉層之殺傷力標準，故上述空氣長槍確係具有殺傷
    力之槍枝無疑，況被告二人經警查獲時，係使用前開槍枝以
    射擊飛鳥，其等既認為前開槍枝足以擊落飛鳥，對於該槍枝
    有殺傷力一事，實難諉為不知，且「除有正當理由而無法避
    免者外，不得因不知法律而免除刑事責任」，亦為刑法第十
    六條前段所明定，是被告二人前開辯解，顯為卸責之詞，不
    足採信。
  (三)綜上所述，本件事證明確，被告二人犯行均堪以認定。
二、論罪科刑：
  (一)按未經許可持有刀械，其持有之繼續，為行為之繼續，亦即
    一經持有刀械，罪已成立，但其完結須繼續至持有行為終了
    時為止。被告甲○○最初持有空氣長槍之時間為九十五年二
    月間，雖係在中華民國刑法於九十四年二月二日修正公布，
    並自九十五年七月一日施行前，然其持有行為繼續至九十五
    年七月十六日始被警查獲，其持有行為之終了既在刑法修正
    公布施行後，自無行為後法律變更可言，應適用修正後之刑
    法規定論處（最高法院八十八年第八次刑事庭會議決議參照
    ），而無新舊法比較適用之問題；至被告丁○○於九十五年
    七月十六日查獲當日始與被告甲○○共同持有上開空氣長槍
    ，亦應逕依修正後之刑法規定論處，合先敘明。
  (二)核被告甲○○、丁○○所為，均係犯槍砲彈藥刀械管制條例
    第八條第四項之未經許可，持有空氣長槍罪。被告甲○○、
    丁○○，就上開持有空氣長槍之犯行，彼此間有犯意聯絡及
    行為分擔，應論以共同正犯。查被告丁○○前因過失傷害、
    公共危險罪經本院九十四年一月十一日分別判處有期徒刑三
    月、六月，並定應執行有期徒刑八月，於同年二月十四日確
    定在案，並於九十四年六月二十二日易科罰金執行完畢等情
    ，有臺灣高等法院被告前案紀錄表及臺灣臺中地方法院檢察
    署刑案資料查註紀錄表各一份在卷可按，其於有期徒刑執行
    完畢後，五年以內再故意犯本件有期徒刑以上之罪，應依刑
    法第四十七條第一項之規定，論以累犯，並加重其刑。惟查
    被告二人均有正當職業，其等持用前開槍枝，並未以之為其
    他犯罪之用，犯罪所生危害輕微，且系爭槍枝雖具有殺傷力
    ，然係以氣瓶內氣體為發射動力，相較於使用具有彈頭、彈
    殼及火藥之子彈的改造槍枝而言，其殺傷力顯然較為輕微而
    有限，情輕法重，犯罪情狀實堪憫恕，若予以宣告法定最低
    本刑，猶嫌過重，爰依刑法第五十九條規定，減輕其刑，被
    告丁○○部分並先加後減。爰審酌空氣槍氾濫之情形將影響
    社會之治安，被告等雖予以購買、持有，惟其持有槍枝的時
    間不長，持有槍枝的目的，在於一時好玩，並僅用以射擊飛
    鳥，並未供作任何犯罪行為之用，犯罪所生危害有限，而系
    爭槍枝雖具有殺傷力，然其殺傷力較諸使用彈頭、彈殼及火
    藥之子彈等槍枝而言，明顯輕微，另衡酌被告等犯罪後已坦
    承犯行，態度尚可，頗有悔意等一切情狀，分別量處如主文
    所示之刑，並就併科罰金部分諭知易服勞役之折算標準。末
    查被告甲○○前未曾因故意犯罪受有期徒刑以上刑之宣告，
    此有臺灣高等法院被告前案紀錄表一份附卷可稽，其因一時
    失慮，致觸刑章，本院認其經此偵審程序及科刑教訓，當知
    所警惕，應無再犯之虞，本院認為前開對其宣告之刑，以暫
    不執行為適當，爰依刑法第七十四條第一項第一款、第九十
    三條第一項之規定，為緩刑四年之宣告，並為矯正被告甲○
    ○之行為，俾由臺灣臺中地方地方法院檢察署之觀護人提供
    各種有效且必要之協助，併予宣告緩刑期內付保護管束。
  (三)至扣案之口徑八釐米空氣長槍一枝（槍枝管制編號：000
    0000000號），依槍砲彈藥刀械管制條例第五條之一
    之規定，非經中央主管機關許可，不得製造、販賣、運輸、
    轉讓、出租、出借、持有、寄藏或陳列，核係違禁物，不問
    屬於犯人與否，均應依刑法第三十八條第一項第一款規定，
    予以宣告沒收。又扣案之口徑八釐米鋼珠六顆、瓦斯鋼瓶一
    罐，係被告所有供其犯罪所用之物，應依刑法第三十八條第
    一項第二款規定，併予宣告沒收。
據上論斷，應依刑事訴訟法第二百九十九條第一項前段，槍砲彈
藥刀械管制條例第八條第四項、刑法第十一條前段、第二十八條
、第五十九條、第四十二條第三項前段、第四十七條第一項、第
七十四條第一項第一款、第九十三條第一項、第三十八條第一項
第一款、第二款，判決如主文。
本案經檢察官乙○○到庭執行職務。
中    華    民    國    95    年    12    月    12    日
                  刑事第四庭    審判長法  官  林宜民
                                      法  官  柯雅惠
                                      法  官  林學晴
上正本證明與原本無異。
如不服本判決，應於送達後十日內向本院提出上訴狀（須附繕本
），上訴於臺灣高等法院台中分院。
                                      書記官  賴淵瀛
中    華    民    國    95    年    12    月    12    日
【附錄論罪科刑法條所犯法條】
槍砲彈藥刀械管制條例第八條：
未經許可，製造、販賣或運輸鋼筆槍、瓦斯槍、麻醉槍、獵槍、
空氣槍或第四條第一項第一款所定其他可發射金屬或子彈具有殺
傷力之各式槍砲者，處無期徒刑或五年以上有期徒刑，併科新臺
幣一千萬元以下罰金。
未經許可，轉讓、出租或出借前項所列槍枝者，處五年以上有期
徒刑，併科新臺幣一千萬元以下罰金。
意圖供自己或他人犯罪之用，而犯前二項之罪者，處無期徒刑或
七年以上有期徒刑，併科新臺幣一千萬元以下罰金。
未經許可，持有、寄藏或意圖販賣而陳列第一項所列槍枝者，處
三年以上十年以下有期徒刑，併科新臺幣七百萬元以下罰金。
第一項至第三項之未遂犯罰之。


司法院資訊處製作；財團法人民間司法改革基金會備份。
